【裁判字號】    97,交聲,1605
【裁判日期】    970630
【裁判案由】    違反道路交通管理處罰條例聲明異議
【裁判全文】
臺灣臺北地方法院交通事件裁定        97年度交聲字第1605號
原處分機關  臺北市交通事件裁決所
異  議  人
即受處分人  甲○○○
上列異議人即受處分人因違反道路交通管理處罰條例案件，對臺
北市交通事件裁決所於中華民國97年05月29日所為之處分（北市
裁三字第裁22-1AD153973號），聲明異議，本院裁定如下：
    主  文
異議駁回。
    理  由
一、按禁止臨時停車線為紅色實線，用以指示禁止臨時停車路段
    ，以劃設於道路緣石正面或頂面為原則，道路交通標誌標線
    號誌設置規則第169 條第1項、第2項定有明文。而設有禁止
    臨時停車標線處所不得臨時停車；禁止臨時停車處所不得停
    車，道路交通安全規則第111第1項第3 款、第112條第1項第
    1 款亦定有明文。次按汽車駕駛人停車時，在禁止臨時停車
    處所停車，處新臺幣（下同）600元以上1,200元以下罰鍰，
    道路交通管理處罰條例第56條第1項第1款復定有明文。
二、原處分意旨略以：本件異議人即受處分人甲○○○所有之車
    牌號碼6N-7913號自用小客車，於民國97年4月16日15時24分
    許，停放於設有禁止臨時停車標線之臺北市○○路○段5巷1
    弄7 號前，而經臺北市政府停車管理處（下稱原舉發單位）
    交通助理員拍照採證後逕行舉發在禁止臨時停車處所停車之
    違規，嗣受處分人於舉發通知單上所載之應到案日期前向原
    處分機關申訴，原處分機關函請原舉發單位調查結果，仍認
    受處分人有上開違規行為，乃依道路交通管理處罰條例第56
    條第1項第1款規定，於97年5月29日裁處受處分人罰鍰900元
    。
三、本件異議意旨略以：受處分人於遭舉發後曾向原舉發單位申
    訴，舉發地點的紅線繪製粗糙，疑為該處路霸私自以油漆圖
    繪。嗣經原舉發單位以電子郵件函覆表示舉發地點經97年04
    月22日會勘後，認為該處不影響人車出入，決議將繪製之禁
    止臨時停車紅線塗除。足見該處為不當劃紅線，卻致使伊無
    辜遭罰，顯有失公平正義，原處分應予撤銷云云。
四、經查：
  (一)受處分人所有之前開車牌號碼自用小客車，於上開時間，停
    放於設有禁止臨時停車標線之臺北市○○路○段5巷1弄7號前
    一事，為受處分人所不否認，亦有卷附之採證照片一幀可資
    佐證，是堪認受處分人有違規停車之情事。
  (二)受處分人雖辯以前詞，經查：原舉發單位確曾回覆受處分人
    有關上開位址已於97年4月22日會勘，並將於97年5月下旬前
    塗除該路段之禁止臨停紅線等語，此有原舉發單位97年5月1
    日北市停四字第09732212400號函、97年5月15日北市停四字
    第09732514500 號函及臺北市政府交通管制工程處（下稱北
    市交工處）97年4月29日北市交工規字第09731668800號函各
    一紙附卷可證，受處分人所言，雖非不實，惟按道路交通標
    誌標線號誌設置規則第4條第1項規定：「標誌、標線、號誌
    之設置、養護及號誌之運轉，由主管機關依其管轄辦理之。
    」；次按「行政機關依據委任立法而制定具有填補空白刑法
    補充規範之法規命令，雖可視為具法律同等之效力，然該法
    規命令之本身，僅在補充法律構成要件之事實內容，即補充
    空白刑法之空白事實，並無刑罰之具體規定，究非刑罰法律
    ，該項補充規範之內容，縱有變更或廢止，對其行為時之法
    律構成要件及處罰之價值判斷，並不生影響，於此，空白刑
    法補充規範之變更，僅能認係事實變更，不屬於刑罰法律之
    變更或廢止之範疇，自無刑法第2條第1項法律變更之比較適
    用問題，應依行為時空白刑法填補之事實以適用法律，殊無
    溯及既往而使公告以前之行為受何影響。」，此有最高法院
    94年度台上字第771 號裁判要旨可資參照。準此，主管機關
    依據法規之授權，變更標線、標誌之設置，並非屬「法律」
    之變更，只能依行為時之設置方式，以適用法律，並無溯及
    既往之效力。又由前開函文亦可得知，本件違規地點之紅線
    ，既為北市交工處於96年02月間所合法劃設，嗣後會勘決議
    因該處不影響人車出入，而預於97年05月下旬前塗除，故自
    96年2月間繪製禁止臨時停車之紅色交通標線至97年5月下旬
    塗除該標線完成日止，該紅線仍係合法劃設，是受處分人於
    上開期間仍應遵守該標線之指示，不得於該處停車。
  (三)又北市交工處究於何處劃設紅實線禁止臨時停車，亦係因地
    制宜，考量當地交通秩序、保障道路使用人往來便利與安全
    之目的，亦有其行政裁量之權限，用路人自應遵循，該處既
    劃設紅線，且清晰可辨，理應警覺前開警示區域，倘若心有
    疑問或認為紅線屬於私繪不具效力，自應尋正當管道向行政
    機關確認及反映，受處分人未尋管道確認，反而漠視路面上
    紅色實線之警示，將其車停放該處，顯屬恣意行為，有違道
    路交通秩序之維持，亦無解其違規行為成立。
五、綜上，本件事證明確，異議人前揭之違規行為，堪以認定。
    原處分機關依道路交通管理處罰條例第56條第1項第1款規定
    ，裁處抗告人罰鍰900元，尚無不當，是本件異議人之異議
    為無理由，應予駁回。
據上論斷，應依道路交通案件處理辦法第19條，裁定如主文。
中    華    民    國    97    年    6     月    30    日
                  交通法庭    法  官  賴秀蘭
以上正本證明與原本無異。
如不服本裁定，應於裁定送達後5日內，向本院提出抗告狀。
                              書記官  游秀珠
中    華    民    國    97    年    7     月    8     日


司法院資訊處製作；財團法人民間司法改革基金會備份。
